【裁判字號】    91,上易,3201
【裁判日期】    920122
【裁判案由】    傷害等
【裁判全文】
臺灣高等法院刑事判決                          九十一年度上易字第三二一號
    上  訴  人
    即  被  告  丙○○  男  民.
右上訴人因傷害等案件，不服臺灣士林地方法院九十一年度易字第五八七號，中華民
國九十一年十月七日第一審判決（起訴案號：臺灣士林地方法院檢察署九十一年度偵
字第六四六○號）提起上訴，本院判決如左：
    主  文
上訴駁回。
    事  實
一、丙○○於民國九十一年五月十八日上午七時四十五分許，騎乘車牌號碼ＢＣＮ─
    八九二號重型機車附載其女友，行經路旁劃有禁止停車紅色標線之臺北市士林區
    ○○○路五段一七０號前時，適有乙○○駕駛其母甲○○所有之車牌號碼ＤＲ─
    一九七二號自用小客車在上述地點違規臨時併排停車，並於下車之際疏未注意左
    後方有無來車駛近，即貿然開啟左前車門，致丙○○緊急剎車始免發生碰撞，丙○○遂向乙○○質問，因乙○○未予理會，復於下車後逕自走入騎樓處購物，引
    起丙○○心生不滿，為促使乙○○返回處理，竟基於損壞之犯意，忿而以其手掌
    猛力拍擊前開車牌號碼ＤＲ─一九七二號自用小客車之引擎蓋，造成該自小客車
    引擎蓋鐵板凹陷，須再板金始能回復原狀，致該凹陷部分之引擎蓋喪失一部效用
    ，足以生損害於甲○○；旋乙○○因聞拍打聲乃返回停車處，隨即與丙○○發生
    口角爭執，詎丙○○一時氣急，繼而於乙○○打開車門坐入車內擬駕車離去之際
    ，另行基於普通傷害之故意，旋持其所有之機車安全帽一頂朝乙○○臉部揮打，
    使乙○○因此受有下唇撕裂傷、上兩顆門牙斷裂之傷害。
二、案經被害人乙○○、甲○○訴請臺灣士林地方法院檢察署檢察官偵查起訴。
    理  由
一、訊據上訴人即被告丙○○固坦承於前揭時、地因告訴人乙○○違規臨時併排停車
    且突然開啟車門，致其緊急剎車始免發生碰撞後，又因告訴人乙○○置之不理且
    走往騎樓處，其遂拍打車牌號碼ＤＲ─一九七二號自用小客車引擎蓋，並於乙○○坐入車內時手持機車安全帽揮打乙○○臉部等情不諱，惟矢口否認有損壞、傷
    害之犯行，辯稱：伊以手拍打車號ＤＲ─一九七二號自用小客車引擎蓋，僅是要
    引起告訴人乙○○之注意，並無毀損之犯意，且伊懷疑拍打是否會造成如告訴人
    所提照片之凹損，而告訴人乙○○之所以會受傷，那是因為她走回車旁情緒非常
    激動且大聲罵伊，並作勢要攻擊伊，伊在情急之下情緒失控才會以手上的安全帽
    阻止她的惡言惡語，伊並沒有傷害的故意，而她所提出的診斷證明書係乙種診斷
    證明書，上開診斷證明書上已載明不能供訴訟使用，再依刑法第十四條第二項之
    規定，伊的行為應屬過失傷害云云。
二、經查：
  (一)右揭事實，業據被告丙○○於偵查中坦承不諱，被告於檢察官偵訊時供稱：「（
    問：九十一年五月十八日上午七點四十五分，是否拿安全帽打陳小姐的臉及車子
    ？）我是用手打她的車子，用安全帽打她的臉讓她受傷。（問：你是否把她的車
    打一個洞（提示照片）？）應該是。（問：是否知道你把她打傷？）知道。（問
    ：誰報警？）是陳小姐自己打電話。」等語，核與告訴人乙○○迭於偵查、原審
    及本院九十一年十二月九日訊問時時、告訴人甲○○於偵查及本院九十一年十二
    月九日訊問時指訴之情節相符，並有告訴人乙○○新光吳火獅紀念醫院乙種診斷
    證明書、告訴人乙○○臉部受傷照片十一幀、告訴人所提車牌號碼ＤＲ─一九七
    二號自用小客車受損照片二幀、車號查詢汽車車籍及法務部戶役政連結作業系統
    各一份，足徵被告丙○○於偵查中之自白與事實相符，堪以採信。
  (二)至被告嗣於原審審理時雖以拍打引擎蓋僅係要引起告訴人乙○○之注意，並無毀
    損之故意，且懷疑拍打是否會肇致引擎蓋凹損云云為辯。惟查，案發當時告訴人
    乙○○因於紅線違規併排臨時停車，復於下車時疏未注意後方來車即突然開啟車
    門，幸因被告丙○○緊急煞車始避免發生碰撞，然告訴人乙○○於下車後就被告
    丙○○之質問置之不理逕往騎樓走去，被告為使告訴人乙○○返回處理，因此忿
    而拍打車號ＤＲ─一九七二號自用小客車引擎蓋等情，迭據被告丙○○於偵查、
    原審及本院審理中供明在卷，參諸被告丙○○當時既係於盛怒情況下為使告訴人
    乙○○回頭處理而拍打車號ＤＲ─一九七二號自用小客車引擎蓋等節，及被告丙○○於原審庭訊時所提出之車號ＤＲ─一九七二號自用小客車照片二幀亦顯示引
    擎蓋有凹洞等情，堪信車號ＤＲ─一九七二號自用小客車引擎蓋上之凹洞確係被
    告丙○○拍打所肇致無疑；又前開車號ＤＲ─一九七二號自用小客車引擎蓋凹洞
    既係被告丙○○所造成，足證被告丙○○於拍打時用力之猛，損壞犯意之堅，殊
    難想像僅因不慎拍打即可造成該等凹洞，是告訴人乙○○指訴被告丙○○損壞致
    該自用小客車引擎蓋凹陷等情，自屬有據，被告丙○○於原審庭訊時始翻異前詞
    為上開辯解，應為事後卸責之詞，委無足採。又刑法第三百五十四條之損壞罪，
    所謂損壞，指損傷破壞物體，使其效用全部或一部喪失之意。查系爭自用小客車
    引擎蓋鐵板雖僅係凹陷，但須再板金始能回復原狀，則凹陷部份之引擎蓋外形及
    其特定目的之可用性，較其原來之狀態，顯有不良之改變，足認該引擎蓋已喪失
    一部效用，自應成立損壞罪。
  (三)再按行為人對於構成犯罪之事實，雖預見其能發生而確信其不發生者，以過失論
    ，刑法第十四條第二項固定有明文，然「查刑法上過失犯之成立，應以不注意於
    可以預知之事實為要件，若對於構成犯罪之事實，已預見其能發生，又無確信其
    不能發生之情形，係故意而非過失」、「刑法上所謂過失指無犯罪故意，因欠缺
    注意致生犯罪事實者而言，故是否過失，應以對於其行為之結果有無認識為標準
    ，若明知有此結果而悍然為之，自不得謂係過失。」、「刑法上過失犯之成立，
    應以不注意於可以預知之事實為要件。若對於構成犯罪之事實，已預見其能發生
    ，又無確信其不能發生之情形，係故意，而非過失。」，此有最高法院二十年度
  非字第四十號判例、五十年度臺上字第一六九０號判例及五十三年度臺上字第二
    一八八號判例可資參照。查被告丙○○持其所有之機車安全帽一頂揮打告訴人乙○○臉部之事實，已據被告丙○○供承在卷，核與告訴人乙○○指訴情節相符，
    衡諸一般常情，以機車安全帽揮擊女子臉部，行為人應可預見並可認識會發生受
    傷之結果，且此等傷害結果被告丙○○應無任何不能發生之確信，然被告丙○○
    卻仍悍然為之，揆諸前開說明，應係故意而不得謂係過失，況被告丙○○自承當
    時係與告訴人乙○○發生口角後情緒失控之下所為，參諸前述告訴人乙○○所受
    下唇撕裂傷、上兩顆門牙斷裂之傷情，顯見被告行為時主觀上有傷害之決意，殊
    無疑義，是被告丙○○前述所辯，要屬避就之詞，不足採信。
  (四)又按「證據之證明力，由法院自由判斷。」，刑事訴訟法第一百五十五條第一項
    定有明文，故告訴人乙○○所提出之新光吳火獅紀念醫院乙種診斷證明書之證明
    力應由法院自由判斷，其上之註記，法院不受拘束，從而被告丙○○前開辯解亦
    無從據以摒除前開證斷證明書之證明力而採為有利於被告之認定；次按刑法第二
    十三條所規定「正當防衛」之要件，必對於現在之不正侵害，始能成立，若侵害
    已過去，或預料有侵害而侵害尚屬未來，則其加害行為，自無正當防衛之可言，
    最高法院十九年上字第一一七四號判例參照。查本件被告丙○○於持機車安全帽
    揮打告訴人乙○○時並未正遭受不法侵害，被告丙○○以預防告訴人乙○○欲作
    勢自車內取器具攻擊，參諸前開說明，自不符合正當防衛之要件。
  (五)末查被告於原審另聲請將本案送調解，以勸導息訟乙節，因被告已自行向臺北市
    士林區調解委員會聲請調解，然告訴人乙○○並未到場致前開調解並未成立等節
    ，此有被告丙○○寄予告訴人乙○○之存證信函二份及調解不成立證明書附卷可
    稽，是縱將本案送調解，亦無法強制告訴人到場與被告丙○○進行調解，是被告
    上開聲請，核無必要，併予敘明。
  綜上所述，參互各情，被告確有於前揭時、地損物傷人，本件事證明確，被告犯行
  堪以認定，應予依法論科。
三、查自用小客車引擎蓋鐵板雖僅係凹陷，但須再板金始能回復原狀，則凹陷部份之
    引擎蓋鐵板效用已一部喪失，自應成立損壞罪，已如前述。被告丙○○拍打告訴
    人甲○○之車號ＤＲ─一九七二號自用小客車引擎蓋致其凹損，又持其所有之機
    車安全帽揮打告訴人乙○○致使其受傷，核被告丙○○所為，係犯刑法第三百五
    十四條之損壞罪及同法第二百七十七條第一項之普通傷害罪。被告所犯上開二罪
    ，犯意各別，行為互殊，應予分論併罰。
四、原審認被告罪證明確，適用刑法第二百七十七條第一項、第三百五十四條、第四
    十一條第一項前段、第三十八條第一項第二款，罰金罰鍰提高標準條例第一條前
    段、第二條之規定，並審酌被告無不良前科，此有本院被告全國前案紀錄表存卷
    可按，素行尚可，僅因行車細故，即損物傷人，惟被告犯後亟圖與告訴人民事和
    解，屢因和解條件談不攏而未成，致尚未賠償告訴人所受之損害，及告訴人乙○○所受之傷勢等一切情狀，就損壞部分，量處拘役五十日，如易科罰金以三百元
    （銀元）折算一日；就傷害部分量處有期徒刑三月，如易科罰金以三百元（銀元
    ）折算一日，並說明被告丙○○持以揮擊告訴人乙○○臉部之機車安全帽一頂，
    查係被告丙○○所有，且供犯本件傷害罪所用之物，已經其供明在卷，該頂安全
    帽雖未扣案，但尚無證據證明業已滅失，而併予宣告沒收。認事用法，核無不合
    ，量刑亦屬適當。被告上訴意旨猶執前詞，否認犯罪且認原判決量刑過重云云，
    而指摘原判決不當，為無理由，應予駁回。
據上論斷，應依刑事訴訟法第三百六十八條，判決如主文。
本案經檢察官劉斐玲到庭執行職務。
中      華      民      國    九十二    年      一      月    二十二    日
                              臺灣高等法院刑事第十五庭
                                  審判長法  官  房  阿  生
                                        法  官  蔡  光  治
                                        法  官  雷  元  結
右正本證明與原本無異。
不得上訴。
                                        書記官  黃  德  煌
中      華      民      國    九十二    年      一      月    二十三    日
附錄：本判決論罪科刑法條全文
刑法第二百七十七條第一項：
  傷害人之身體或健康者，處三年以下有期徒刑，拘役或一千元以下罰金。
刑法第三百五十四條：
  毀棄、損壞前二條以外之他人之物或致令不堪用，足以生損害於公眾或他人者，處
  二年以下有期徒刑、拘役或五百元以下罰金。


司法院資訊處製作；財團法人民間司法改革基金會備份。
